臺灣臺中地方法院刑事判決　　　　　　 100年度易字第2201號
公　訴　人　臺灣臺中地方法院檢察署檢察官
被　　　告　黃榮輝
上列被告因詐欺案件，經檢察官提起公訴（99年度偵緝字第1369
號），本院判決如下：
    主    文
黃榮輝連續意圖為自己不法之所有，以詐術使人將本人之物交付
，處有期徒刑玖月。
    犯罪事實
一、黃榮輝明知自己並非法院之法官或庭長，且無足夠資金得以
    經營溫泉旅館，亦無償債之能力及意願，竟意圖為自己不法
    之所有，基於詐欺取財之概括犯意：
  (一)先於90年1月初某日，至臺中市○○路之「友信興不動產仲
    介公司」，向當時任職於該公司之廖永森謊稱：伊是臺大法
    律系畢業，現在是臺中高分院庭長（冒稱公務員部分未達公
    然之程度），以伊身分及關係運用在法院投標工作，2至3個
    月即可獲得數倍利潤，且伊準備成立「農林山莊溫泉有限公
    司」，但伊有一筆一千多萬元的資金還沒有進來，要向廖永
    森借款，等資金進來後即加倍返還云云，並提出廬山溫泉涵
    碧莊營運計畫、尊爵山莊營運計畫書、多筆土地及建物之所
    有權狀、登記謄本、複丈成果圖、地價證明書、使用執照、
    地籍圖謄本等資料，以取信於廖永森。嗣後又不定時指示廖
    永森駕車搭載其至廬山、谷關、泰安、東埔等溫泉風景區考
    察及至金融機構洽事，使廖永森陷於錯誤，誤認黃榮輝確係
    為籌備成立公司經營溫泉旅館因資金尚未到位向其借款，待
    資金到位後即可加倍返還，而同意借款，且因黃榮輝稱伊為
    公務員不能以伊名字操作，廖永森因而於90年1月10日，依
    黃榮輝指示匯款新臺幣（下同）30萬元至黃榮輝所指定案外
    人蔡榮木所有之臺中第五信用合作社北屯分社（現改為合作
    金庫商業銀行太原分行）帳號：00000000000000號帳戶。黃
    榮輝即將此筆款項其中20萬元充作其個人向蔡榮木購車之頭
    期款；另10萬元則要求蔡榮木提領出來交給其作為生活花用
    ，致廖永森受有損害。
  (二)復於90年2月間某日，延續前揭詐欺取財之概括犯意，對廖
    永森謊稱：公司籌備需要增加資金，但伊大筆的資金還沒有
    進來，要再向廖永森借款，等資金進來後即加倍返還云云，
    因期間黃榮輝仍持續指示廖永森駕車搭載其至各溫泉風景區
    考察，使廖永森陷於錯誤，誤認黃榮輝確係為籌備成立公司
    經營溫泉旅館因資金尚未到位向其借款，待資金到位後即可
    加倍返還，而同意借款，並於90年2月12日，依黃榮輝指示
    匯款70萬元至黃榮輝所指定案外人林德蒲（已歿）所有之臺
    灣土地銀行西臺中分行帳號：000000000000號帳戶，致受有
    損害。
  (三)再於90年3月間某日，承續上開詐欺取財之概括犯意，對廖
    永森謊稱：公司籌備需要增加資金，但伊大筆的資金還沒有
    進來，要再向廖永森借款，等資金進來後即加倍返還云云，
    因期間黃榮輝仍持續指示廖永森駕車搭載其至各溫泉風景區
    考察，並虛偽招募不知情之王繁臺擔任經理，進而透過王繁
    臺登報招募亦不知情之黃有正、張旭賜、張延察（起訴書誤
    載為張廷察）為員工（黃榮輝招募王繁臺、黃有正等員工嗣
    未給付薪資部分，業經公訴人明確表示不在本案起訴範圍內
    ，且與被告本案經起訴成罪之犯罪事實並無一罪關係，非本
    案所得審酌），使廖永森陷於錯誤，誤認黃榮輝確係為籌備
    成立公司經營溫泉旅館因資金尚未到位向其借款，待資金到
    位後即可加倍返還，而同意借款，並於90年3月16日，依黃
    榮輝指示匯款30萬元至黃榮輝所指定前述林德蒲所有之臺灣
    土地銀行西臺中分行帳號：000000000000號帳戶，致受有損
    害。
  (四)嗣於90年6月間，廖永森向黃榮輝催討借款，黃榮輝一再藉
    詞拖延，事後廖永森在黃榮輝之車上找到黃榮輝之身分證，
    查證後發現黃榮輝因犯另案經發布通緝，且黃榮輝始終避不
    見面，始知受騙。
二、案經廖永森訴由臺灣臺中地方法院檢察署檢察官偵查起訴。
    理  由
一、證據能力之說明
    按被告以外之人於審判外之陳述，雖不符刑事訴訟法第159
    條之1至同條之4之規定，而經當事人於審判程序同意作為證
    據，法院審酌該言詞陳述或書面陳述作成時之情況，認為適
    當者，亦得為證據；當事人、代理人或辯護人於法院調查證
    據時，知有第159條第1項不得為證據之情形，而未於言詞辯
    論終結前聲明異議者，視為有前項之同意，乃該法第159條
    之5所明定。查本件在下列判決理由中所臚列被告以外之人
    於審判外之陳述經援引為證據者（包括各項書證），因檢察
    官、被告於本院辯論終結前，對證據能力均不爭執，本院審
    酌各該證據作成時之狀態，亦未見有非法取得之情形，且適
    合作為本案之證據使用，故依上開刑事訴訟法所定，均有證
    據能力，先予敘明。
二、被告之辯解
    訊據被告黃榮輝固承認其認識蔡榮木、王繁臺、廖永森、林
    德蒲等人，並曾向蔡榮木購車支付頭期款，嗣因尾款未付清
    車子遭蔡榮木取回等事實，惟矢口否認有冒稱公務員向告訴
    人廖永森詐欺取財之犯行，辯稱：我沒有對廖永森自稱是法
    官或庭長，也沒有向廖永森說要籌備成立「農林山莊溫泉有
    限公司」或雇用王繁臺擔任經理，我沒有指示廖永森匯款到
    蔡榮木或林德蒲的帳戶，我不知道廖永森為何會匯3筆款項
    到蔡榮木、林德蒲的帳戶。我是向林德蒲買房子，林德蒲叫
    我去找廖永森，說廖永森可以幫忙介紹代書，我才認識廖永
    森，廖永森知道我買林德蒲的房子後，就找人恐嚇我，並拿
    走我的現金及金戒指，廖永森的女兒跳樓自殺這件事被我知
    道後，廖永森怕我去揭發他詐領保險金的事情，才誣陷我有
    本案的犯行，廖永森還曾找人把我押到山上毆打導致我牙齒
    掉落、耳朵聽不到云云。
三、認定被告犯罪事實之證據及理由
  (一)經查，被告上開詐欺取財之犯罪事實，業據證人廖永森於警
    詢、偵查及本院審理中證述明確：
  1.其於警詢時證稱：「黃員假冒目前是臺中高分院第二庭庭長
    ，佯稱以其身分及關係運用在法院投標工作可以獲利，且二
    至三個月即可獲利數倍利潤，黃嫌叫我將錢借給他運用，二
    至三個月後，交給我一倍代價，我不疑有詐，前後匯款三次
    共一百三十萬元，俟我急需用錢，向黃嫌催討時，黃嫌一再
    拖延，最後避不見面，始知受騙」、「我原是在土地、房屋
    仲介公司上班，黃榮輝是到公司佯稱要購買土地開設溫泉旅
    館，我仲介幾筆土地給黃嫌，但均不中意，我們仍持續在聯
    絡，黃嫌…為更取信我，提出廬山溫泉涵碧山莊、尊爵山莊
    營運計畫書給我看，其實黃嫌是計畫的行騙」、「黃嫌稱他
    是公務員不能用他的名字操作及經營投標工作，故指定我於
    九十年一月十日匯款三十萬元到臺中市五信北屯分行帳號00
    000000000000戶名蔡榮木，二月十二日（筆錄誤載為二十三
    日）匯款七十萬元到土地銀行西臺中分行帳號000000000000
    戶名林德蒲，三月十六日匯款三十萬元到土地銀行西臺中分
    行帳號000000000000戶名林德蒲，三筆共計一百三十萬元」
    、「我三月五日到農林山莊溫泉公司…公司設有王繁臺經理
    一名沒有員工，黃嫌囑託王經理刊登報紙招員工…各報紙刊
    登廣告後，錄取黃有正、張旭賜、張延察等三人員預備廬山
    農林山莊營運時員工，三月至五月期間，黃嫌叫我開車載他
    到各地金融機構洽事，只負責開車」、「黃嫌稱是法官，只
    需法院簽到即可，故每日不定時叫我開車載到各地」、「我
    六月初需用錢，故與黃嫌商討還錢事宜，黃嫌答應還，但一
    再拖延，我心裡懷疑，有在車上找到黃嫌身分證，拜託友人
    查詢，結果得知黃嫌是高雄犯詐欺案，通緝到臺中，現遭警
    方查緝到案」（見偵卷第8頁反面、第9頁）。
  2.偵查中證稱：「當時被告要我匯款的目的就是要在谷關及東
    埔設立溫泉旅館，我是匯錢到林德蒲及蔡榮木帳戶，都是被
    告要我匯款的，當時被告自稱他是法院的庭長，他有關係可
    運用法院的人脈做投資」（見偵緝卷第107頁）。
  3.本院審理時證稱：「當時我任職在仲介公司，90年1月間被
    告到我們公司說要看地，被告說他是法院第二庭庭長…被告
    說他要看地，要做溫泉旅館。當時被告說他的資金還沒有進
    來，要我先匯一些給他，我因為相信他是法院的庭長，而且
    真的要經營溫泉旅館，所以匯錢到他指定的帳戶，被告說需
    要資金買地，當作經營的資本，他自己一千多萬的資金還沒
    有進來，要我先出資成立一個公司」、「（被告有無給你看
    什麼文件？）有一些地的資料，還有一些計劃書，我因此相
    信被告說的是真的」、「（提示匯款單，是否依照被告指示
    匯款給這些人？）是的，被告說錢匯到這些戶頭他就可以運
    用到這些資金，被告有說他是庭長不方便用自己的名字，我
    也就相信被告」、「（提示營運計劃書、複丈成果圖及土地
    權狀，你剛才所述，被告提供給你看的文件就是這些東西？
    ）是的」、「（被告當時說經營的溫泉旅館名稱為農林山莊
    溫泉有限公司？）是的，被告說他要成立公司，公司的員工
    有王繁臺、黃有正、張旭賜、張延察等」、「（後來何時發
    現事情怪怪的？）我後來辭去工作，被告把我的錢拿走都沒
    有動靜」、「（在認識被告之前是否認識蔡榮木、林德蒲？
    ）不認識」、「（被告最早何時、何地跟你接觸？）89年、
    90年附近，當時我在友信興仲介公司上班，地點在臺中市○
    ○路，被告進入仲介公司來找我，說他要看土地經營溫泉旅
    館」、「（被告何時跟你說他要成立農林山莊溫泉有限公司
    ？）被告跟我接觸後，說要在進化路開個公司，成立農林山
    莊溫泉有限公司」、「（被告要成立農林山莊溫泉有限公司
    ，當時是否已有公司員工？）當時沒有，陸陸續續再進來」
    、「（依照91年1月22日提出被被告詐騙的過程，中間提到
    在90年2月下旬，被告跟你表示有招募王繁臺，準備成立農
    林山莊溫泉有限公司，是否如此？）是的」、「（為何要分
    三次共匯款一百三十萬給蔡榮木、林德蒲等兩位？）我都是
    依照被告指示的日期，他需要錢我就匯，被告主要是說成立
    公司需要資金，租店需要店租，員工也要薪資，被告要成立
    公司，所以我就匯錢給被告」、「（被告一開始是否要透過
    你仲介買土地？）被告一開始有看我們提供的土地，被告都
    認為不適合，被告有提供一些他認為適合做溫泉旅館的土地
    ，就是剛才所提示的那些資料」、「（被告找你是要買土地
    還是賣土地還是要你投資興建溫泉旅館？）被告提供一些土
    地權狀，這些土地我們都有去看，包括谷關、廬山等，最後
    沒有做，被告只是口頭上說要成立，但都沒有下文」、「（
    90年1月10日匯出的這筆是被告說要你投資做溫泉旅館？還
    是其他？）被告說要籌備公司，要我先匯錢，因為被告有一
    筆一千多萬的還沒有進來，要我先匯，被告說獲利會很好」
    、「（90年1月10日匯了30萬元之後，為何一個月後又匯了
    70萬？）被告說錢不夠用，他大筆的錢沒有進來，要增加資
    金」、「（有無問被告他所說的那筆資金何時進來？）我有
    問他，被告一直推說錢還沒有進來」、「（錢還沒有進來，
    為何90年3月16日又匯款30萬元？）因為被告那段時間持續
    有帶我去看地」、「（被告常常帶你去看地，你沒有懷疑他
    是公務員為何不用上班？）被告說他是庭長，簽個到就好」
    、「（你在認識被告之前，有無接觸過法院？）沒有」、「
    （對於法院的上班情形是否瞭解？）不了解」、「（你有無
    見過公司的員工？）我有見過王繁臺，其他的是來來去去見
    過，但不認識」、「（提示）這些報紙徵才廣告你怎麼來的
    ？）是被告自己或是交待王繁臺去登的，那時我還在被告的
    公司進進出出，被告拿報紙給我看，說有登報紙找員工」、
    「（當時被告提出土地、建物所有權狀、盧山溫泉涵碧莊營
    運計劃、尊爵山莊營運計劃書、複丈成果圖、土地建物謄本
    、地價證明書、使用執照等時，被告有無針對裡面的內容說
    要怎麼辦理？）沒有，被告說他要跟王繁臺規劃」、「（你
    匯給被告的130萬元是投資還是借錢給被告？）被告當時是
    說要向我借，被告說他的那筆資金進來就會還我，沒有約定
    確切還款的時間，被告說他還會給我一倍的利潤，我沒有叫
    被告簽借據」（見本院卷第64頁反面至69頁反面）。
  (二)證人廖永森上開證詞，經核與證人王繁臺、黃有正、張延察
    、蔡榮木所證述情節均相符合，詳如下述：
  1.證人王繁臺於警詢時證稱：「黃榮輝表示是要成立溫泉公司
    ，請我幫忙」、「溫泉公司（名稱）是農林山莊溫泉有限公
    司」、「黃員曾指示我登報招募農林山莊溫泉公司員工，我
    負責面試甄選，我共錄用黃有正、張旭賜、張延察等三員，
    該黃有正等三人試用三至五天，結果黃榮輝竟以資金調度有
    困難，要公司解散，員工薪資皆未支付」、「（廖永森是否
    認識？）我是聽到黃榮輝告知廖員有投資一、二百萬元…廖
    員天天皆與黃員在一起幫黃員開車」、「黃榮輝等帶我與廖
    員及設計師、建築師等一群人到南投縣廬山溫泉，黃員指著
    一棟溫泉建築物稱即是農林山莊溫泉公司，我們只在外觀上
    看，黃不准我們進入參觀」；偵查中證稱：「當初會認識被
    告是因為我在被告住的社區當保全，而被告都自稱是法院的
    庭長，我也是因為被告說要成立公司，要請我當公司的經理
    ，要做市場調查我才辭掉管理員的工作…我有聽被告說廖永
    森有投資一、二百萬元」；本院審理時證稱：「（何時認識
    被告？）89年左右認識，我在被告進化路372號的住處當管
    理員，被告是住戶」、「（被告有無說他在何處工作？）有
    ，被告說他在臺中地方法院擔任庭長」、「（被告是否有提
    供證件？）沒有，被告說法院有規定所有的服裝及證件不可
    以帶離開法院，我當時相信被告是庭長」、「（後來為何到
    被告開設的公司任職？）我本身學企管，被告邀請我到他的
    公司農林山莊溫泉有限公司擔任行政經理，公司的地點在進
    化路某個銀行對面，地址我忘記了」、「（何時過去被告公
    司？）我跟保全公司請辭後，就去被告公司，警詢中講90年
    2月28日辭職，3月1日去被告公司是正確的，我去的時候，
    被告公司還在籌備，當時只有我一個人，負責應徵面試，有
    登報徵求山莊工作人員，報紙是被告登的，我負責面試」、
    「（被告是否有跟你一起去看過溫泉旅館的預定地？）去過
    一次廬山，被告有說要在哪裡蓋房舍，要在哪裡租用溫泉池
    ，被告都有大概講一下」、「（工作到何時？）二、三個月
    ，因為被告一直沒有發薪水，且被告說叫我自己趕快再去找
    工作」、「（這二個月期間，被告有無每天進入公司？）有
    ，有時候待很久，約半天左右，有時會跟廖永森一起出去，
    出去做什麼我不知道」、「（是否覺得奇怪被告為公務員，
    為何可以每天到公司？）被告說他只要簽到就可以，有事情
    法官會跟他報告，他只要交待要做的事情就可以，不用每天
    到辦公室」、「（在農林山莊溫泉有限公司的三個月都沒有
    拿到任何薪水？）沒有，被告一直說他的資金還沒有進來」
    、「（提示報紙廣告，這些徵才廣告是你刊登還是被告刊登
    ？）應該是我擬稿，呈給被告核准後，我通知報社刊登」、
    「（農林山莊後來是否有買交通車？）我記得有跟剛才的蔡
    榮木買過一台」、「（有無聽過被告跟你提過盧山溫泉涵碧
    莊、尊爵山莊等？）有，被告有拿給我參考，要我把農林山
    莊的企劃書做出來」、「（提示，當時被告有無拿這二份盧
    山溫泉涵碧莊計劃書及尊爵山莊營運計劃書給你看過？）有
    一點印象，我在做管理員時就有幫被告做農林山莊的計畫草
    稿，但被告後來把計畫全部退還給我」、「（你說報紙是你
    擬稿後交給被告，但警詢時稱被告指示你刊登報紙招募農林
    山莊員工？）被告有指示，報紙的內容是我草擬」、「（警
    詢時稱，你聽被告跟你說廖永森有投資一百萬，你都稱廖永
    森為特別助理？）是的，我是聽被告講的，被告介紹廖永森
    是公司的股東」、「（上班之後是否發現公司有異樣？）我
    只負責我的行政工作，並沒有去注意，只是進去快三個月都
    沒有領到薪資，跟被告詢問，被告都說他的資金沒有到位」
    、「（被告有無說是多少錢的資金沒有到位？）被告說他有
    很大筆的資金要到位，但因為很多原因還沒有進來，那時我
    也相信他，接受他的說法」、「（當時被告有無跟你說他是
    法院庭長所以關係很好？）有，在我當管理員時，被告就有
    這樣講」（見偵卷第10頁反面、第11頁、偵緝卷第109頁、
    本院卷第72頁）。
  2.證人黃有正於警詢時證述：「（是否曾到農林山莊溫泉公司
    任職？）我是90年4月18日到該公司應徵任職，工作約十天
    」、「我是在報紙上看到徵人廣告，我到該公司向王繁臺經
    理應徵，由王員面試雇用為副理」、「王經理在我們工作第
    十天後告知農林山莊溫泉公司目前執照無法核發，故要我們
    先休息，就連薪資都沒領取」（見偵卷第14頁正反面）。
  3.證人張延察於警詢時證稱：「（是否曾到農林山莊溫泉公司
    任職？工作多久？）我是90年4月18日到該公司應徵任職的
    ，上班約七至九天」、「我是看到報紙到該公司應徵的，王
    經理繁臺向我面試錄用的」、「因為該公司怪異，沒有前途
    ，故我即沒去上班」（見偵卷第15頁正反面）。
  4.證人蔡榮木於警詢時證述：「黃榮輝自稱是法官，曾向我購
    買一部日產轎車，雙方言價五十萬元，黃員先付二十萬元，
    三十萬元辦理銀行貸款，事後黃員因貸款未付，我便將該車
    取回另賣他人」、「黃員是自銀行匯款三十萬元到我臺中市
    第五信用合作社北屯分社帳號00000000000000給我，當日要
    求我提領出來，並退回十萬元」；本院審理時證述：「（你
    是否為順發汽車商行的負責人？）是的，地點在東光路與天
    祥街路口」、「（何時認識被告？）是十幾年前認識，印象
    中被告在我住家前方的空地東光路靠近太原路的地方種菜認
    識」、「（認識被告多久後，被告跟你買車？）認識沒有多
    久就買車了，到底隔了多久我沒有印象」、「（之後被告是
    否有跟你買車？）有，被告去我的車行說要買車，我有拿訂
    金…我印象中車款沒有全部拿到」、「（提示90年1月10日
    匯款單，這筆廖永森匯的30萬元是否就是被告買車的錢？）
    應該是這樣沒有錯」（見偵卷第12頁反面、本院卷第70、71
    頁）。
  (三)此外，復有告訴人廖永森所提出其於90年1月10日匯款30萬
    元至上開蔡榮木帳戶之匯款通知單1紙、90年2月1日匯款70
    萬元、90年3月16日匯款30萬元至前述林德蒲帳戶之匯款回
    單2紙、被告交付以取信於其之廬山溫泉涵碧莊營運計畫、
    尊爵山莊營運計畫書、多筆土地及建物之所有權狀、登記謄
    本、複丈成果圖、地價證明書、使用執照、地籍圖謄本、被
    告指示王繁臺刊登招募員工之報紙廣告、黃有正、張旭賜、
    張延察應徵之履歷表，及臺灣土地銀行西臺中分行100年7月
    21日西存字第1000002415號函檢附之林德蒲前述帳戶交易明
    細、合作金庫商業銀行太原分行100年7月28日合金太原字第
    1000002703號函檢附之蔡榮木前述帳戶交易明細在卷可稽（
    見偵卷第42至93頁、本院卷第21、22、36、36-1頁）。
  (四)雖被告否認犯行，並以前詞置辯，惟王繁臺與告訴人廖永森
    於案發前並不相識，且與被告間亦無怨仇，此為被告所是認
    （見本院卷第98頁）。倘依被告所言，本案係告訴人廖永森
    設詞誣陷，則王繁臺豈有願意配合告訴人廖永森說詞而為虛
    偽陳述致己身陷偽證重責之理。況告訴人廖永森所指訴被告
    假藉成立「農林山莊溫泉有限公司」名義向其詐財一節，不
    僅與王繁臺、黃有正、張延察前開所述其等受被告招募到「
    農林山莊溫泉有限公司」上班，但事後都未領到薪水等情節
    相符，更有被告指示王繁臺刊登招募員工之報紙廣告、黃有
    正、張旭賜、張延察之應徵履歷表等客觀證據足以佐證，堪
    信為真實。又告訴人廖永森與蔡榮木於案發前互不相識，並
    無金錢往來之情，業據其2人於本院審理時一致陳述在卷（
    見本院卷第70頁正反面）。而告訴人廖永森上開匯入蔡榮木
    帳戶之30萬元，其中20萬元係作為被告向蔡榮木購車之頭期
    款，另10萬元被告則要求蔡榮木提領出來交給其個人，已據
    證人蔡榮木證述如前，告訴人廖永森既不認識蔡榮木，若非
    受被告詐騙，豈有平白無故匯款30萬元至前述蔡榮木帳戶供
    被告購車之用；且若非被告指示告訴人廖永森匯款，被告如
    何知悉廖永森有匯款30萬元予蔡榮木，進而要求蔡榮木當日
    將其中10萬元提領出來交給其個人使用，顯見告訴人廖永森
    確係受被告詐騙，始依被告指示匯款至前開蔡榮木及林德蒲
    之帳戶。再被告雖辯稱告訴人廖永森是因為害怕其揭發告訴
    人廖永森之女兒自殺詐領保險金之事，才誣陷其有本案犯行
    云云，然告訴人廖永森之女廖翊辰於90年7月13日死亡，有
    其個人基本資料1紙附卷可憑（見本院卷第47頁），告訴人
    廖永森上開3筆匯款日期則為90年1月10日、2月12日、3月16
    日，時間上早於廖翊辰死亡日期，告訴人廖永森顯非為誣陷
    被告而匯款，且經本院查詢結果，廖翊辰死亡前，其名下並
    無任何保單，而告訴人廖永森名下僅有投保三商美邦人壽之
    個人壽險、傷害險、日額型健康醫療險、日額型傷害醫療險
    、實支實付型健康醫療險、實支實付型傷害醫療險，告訴人
    廖永森及其女廖翊辰並無投保高額壽險或不合理投保之情形
    ，有法務部保險犯罪防治通報資訊連結作業、高額壽險資訊
    連結作業各2份在卷可參（見本院卷第48至51頁），核與告
    訴人廖永森於本院審理時所述：「（你女兒有無保險？）學
    校的平安保險，還有一筆我本人投保三商人壽保險，我女兒
    是附加險，就這樣而已」等語相符（見本院卷第69頁），無
    從認定告訴人廖永森有被告所述詐領保險金之行為。至於被
    告稱告訴人廖永森找人恐嚇他、拿走他的現金及金戒指、找
    人把他押到山上毆打云云，為告訴人廖永森所堅決否認，且
    被告就此完全未提出任何證據以實其說，亦未能提供任何證
    據方法供本院調查，所辯即屬無據，而無足採。
  (五)綜上所述，本案事證明確，被告前揭連續對告訴人廖永森詐
    欺取財犯行，堪以認定。至於被告上述否認犯行之各項辯解
    ，因非實情，無從參採。又告訴人廖永森於警詢及本院審理
    時雖陳稱其除上開匯款130萬元借給被告外，另有借現金18
    萬2300元給被告作為發放員工薪資，然被告否認曾收受告訴
    人廖永森所交付之現金18萬2300元，且告訴人廖永森於本院
    審理時亦表明就此部分無法提供現金來源證明或被告收受證
    明（見本院卷第69頁），起訴書亦未記載被告有詐取告訴人
    廖永森現金18萬2300元之犯罪事實，本院因此認定被告向告
    訴人廖永森所詐取之金額為上開3筆匯款合計130萬元，附此
    敘明。
四、新舊法比較說明
    被告行為後，刑法部分條文業於94年2月2日修正公布，並自
    95年7月1日起生效施行。按行為後法律有變更者，適用行為
    時之法律，但行為後之法律有利於行為人者，適用最有利於
    行為人之法律，為刑法第2條第1項所明定。此條規定乃與刑
    法第1條罪刑法定主義契合，而貫徹法律禁止溯及既往原則
    ，係規範行為後法律變更所生新舊法律比較適用之準據法，
    是刑法第2條本身雖經修正，但刑法第2條既屬適用法律之準
    據法，本身尚無比較新舊法之問題，應一律適用裁判時之現
    行刑法第2條規定，以決定適用之刑罰法律。又本次刑法修
    正之比較新舊法，應就罪刑有關之共犯、未遂犯、想像競合
    犯、牽連犯、連續犯、結合犯，以及累犯加重、自首減輕暨
    其他法定加減原因（如身分加減）與加減例等一切情形，綜
    其全部罪刑之結果而為比較（最高法院95年5月23日95年度
    第8次刑庭會議決議參照）。茲就本件所涉新舊法之比較適
    用，說明如下：
  (一)修正前刑法第33條第5款係規定：「主刑之種類如左：五、
    罰金：一元以上」；而修正後第33條第5款之規定為「主刑
    之種類如下：五、罰金：新臺幣一千元以上，以百元計算之
    」。則依修正後之法律，被告所犯刑法第339條第1項之詐欺
    取財罪法定刑中之罰金刑部分，其最低度即為新臺幣1000元
    ，顯較行為時之舊法所得科處罰金刑最低度之銀元1元即新
    臺幣3元為重，故此部分以被告行為時之舊法，有利於被告
    。
  (二)被告行為後，刑法第56條連續犯之規定，業已修正公布刪除
    。而刪除連續犯之規定，雖非犯罪構成要件之變更，然顯已
    影響行為人刑罰之法律效果，自屬法律有變更。則被告先後
    多次詐欺取財犯行，因行為後新法刪除連續犯之規定，致原
    屬連續犯之數個犯罪行為，依新法應數罪併罰。較諸修正前
    規定，可依裁判上一罪論處，顯然修正前之規定有利於被告
    。
  (三)案經就與本件有關之上述規定事項，綜其全部罪刑之結果而
    為比較後，顯以舊法之規定有利於被告。故本件應依修正前
    刑法之規定，對被告論罪科刑。
  (四)另被告行為後，刑法施行法於95年6月14日修正公布增訂第1
    條之1：「中華民國九十四年一月七日刑法修正施行後，刑
    法分則編所定罰金之貨幣單位為新臺幣。九十四年一月七日
    刑法修正時，刑法分則編未修正之條文定有罰金者，自九十
    四年一月七日刑法修正施行後，就其所定數額提高為三十倍
    。但七十二年六月二十六日到九十四年一月七日新增或修正
    之條文，就其所定數額提高為三倍」，且刑法施行法第1條
    之1之立法理由謂「刑法二十四年施行後，為解決國民所得
    經濟水準已大幅提昇問題，有關罰金罰鍰倍數之調整及銀元
    與新臺幣之折算標準，訂有罰金罰鍰提高標準條例及現行法
    規所定貨幣單位折算新臺幣條例，除罰金以一銀元折算三元
    新臺幣外，並將七十二年六月二十六日以前修正之刑法部分
    條文罰金數額提高為十倍，其後修正者則不再提高倍數，亦
    即刑法分則各罪罰金數額視為前開情形分別提高三十倍或三
    倍，考量新修正刑法施行後，不再適用現行法規所定貨幣單
    位折算新臺幣條例，為使罰金數額趨於一致，避免衍生新舊
    法比較適用問題，以緩和實務適用法律之衝擊，爰於不變動
    罰金數額之前提下，規定第二項如上」。查本件被告所犯刑
    法第339條第1項之詐欺取財罪，其法定刑中有罰金刑之規定
    ，且為刑法分則編未修正之條文而定有罰金刑者。於刑法施
    行法第1條之1修正增訂前，其貨幣單位為銀元，罰金刑之提
    高標準應適用已廢止之罰金罰鍰提高標準條例第1條之規定
    ：「依法律應處罰金、罰鍰者，就其原定數額得提高為二倍
    至十倍」，而再依現行法規所定貨幣單位折算新臺幣條例第
    2條規定：「現行法規所定金額之貨幣單位為圓、銀元或元
    者，以新臺幣元之三倍折算之」，如換算為新臺幣，則刑法
    第339條第1項經比較新舊法之結果，關於法定刑為罰金部分
    之提高標準，新舊法均無不利之情形，故本案關於法定刑中
    罰金之提高標準部分，自應適用裁判時之法律即刑法施行法
    第1條之1（最高法院96年度台上字第827號、1136號判決意
    旨參照）。
五、論罪科刑
  (一)核被告所為，係犯刑法第339條第1項之詐欺取財罪。
  (二)被告先後多次詐取告訴人廖永森金錢之犯行，時間緊接，所
    犯構成要件相同，顯係基於概括之犯意反覆所為，為連續犯
    ，應依修正前刑法第56條規定論以一罪，並加重其刑。
  (三)爰審酌被告冒稱其為法院之庭長藉以向告訴人廖永森詐欺取
    財，破壞司法形象，其本案詐欺所得金錢共130萬元，犯罪
    所生損害甚鉅，偵查中係經發布通緝始到案，對於自己違法
    行為未能主動面對司法裁判，到案後否認犯行，飾詞卸責，
    迄未賠償告訴人廖永森之金錢損失，欠缺悔悟改過之具體表
    現，並考量其素行、智識程度、犯罪之動機、目的等一切情
    狀，量處如主文所示之刑。公訴人求處有期徒刑8月，衡以
    本案被告犯罪情節、所得等，稍有過輕，併予敘明。
  (四)再按中華民國九十六年罪犯減刑條例施行前，經通緝而未於
    96 年12月31日以前自動歸案接受偵查、審判或執行者，不
    得依本條例減刑，為該條例第5條所明定。本件被告係於上
    開條例施行前之91年3月25日經臺灣臺中地方法院檢察署以
    中檢盛善緝字第777號通緝書發布通緝，又未於96年12月31
    日以前自動歸案接受偵查，至99年6月27日始為警緝獲到案
    等事實，有前揭通緝書、雲林縣警察局台西分局通緝案件報
    告書、臺灣高等法院被告前案紀錄表附卷可按，則依中華民
    國九十六年罪犯減刑條例第5條規定，即不得適用該條例之
    規定對被告減刑，附此敘明。
六、本案依卷內資料，被告除向告訴人廖永森自稱其為法院庭長
    外，尚有對蔡榮木、王繁臺自稱其為法院法官或庭長之情事
    ，惟按刑法第159條之冒用公務員官銜罪，必以對於不特定
    人或多數人為之，而達於公然之程度者為限（最高法院93年
    度台上字第1621號判決要旨參照）。本件被告乃於個別之時
    地，對蔡榮木、王繁臺及告訴人廖永森自稱其為法院之法官
    或庭長，而非同時對其3人為之，且卷內亦無證據足以證明
    被告各次冒稱公務員之行為，已達於不特定人或多數人得以
    共見共聞之公然程度，而與刑法第159條公然冒用公務員官
    銜罪之構成要件尚屬有別，附此敘明。
據上論斷，應依刑事訴訟法第299條第1項前段，刑法第2條第1項
前段、第339條第1項、修正前第56條，刑法施行法第1條之1，判
決如主文。
中    華    民    國   100    年    10    月    26    日
                  刑事第四庭    審判長法  官  吳進發
                                      法  官  李婉玉
                                      法  官  羅智文
以上正本證明與原本無異。
如不服本判決應於收受送達後10日內向本院提出上訴書狀，並應
敘述具體理由；其未敘述上訴理由者，應於上訴期間屆滿後20日
內向本院補提理由書（均須按他造當事人之人數附繕本）「切勿
逕送上級法院」。
                                      書記官  洪菘臨
中    華    民    國   100    年    10    月    26    日
附錄本案論罪科刑法條
刑法第159條
公然冒用公務員服飾、徽章或官銜者，處 5 百元以下罰金。
刑法第339條第1項
意圖為自己或第三人不法之所有，以詐術使人將本人或第三人之
物交付者，處5年以下有期徒刑、拘役或科或併科1000元以下罰
金。